臺灣士林地方法院刑事判決　　　　　　 100年度審訴字第95號
公　訴　人　臺灣士林地方法院檢察署檢察官
被　　　告　江文吉
上列被告因違反毒品危害防制條例案件，經檢察官提起公訴（99
年度毒偵字第1586號），被告於準備程序中就被訴事實為有罪陳
述，本院合議庭裁定由受命法官獨任改依簡式審判程序審理，並
判決如下：
    主  文
江文吉施用第一級毒品，累犯，處有期徒刑柒月，扣案之第一級
毒品海洛因（驗餘淨重零點參陸陸公克）沒收銷燬，盛裝前開海
洛因之空塑膠包裝袋壹個沒收。
    事實及理由
一、本件犯罪事實及證據除引用起訴書之記載（如附件起訴書）
    外，另更正並補充：（一）前科部分：江文吉於民國85年間
    ，因違反肅清煙毒條例等案件，經臺灣板橋地方法院以86年
    度訴字第160 號判處有期徒刑7 月（施用麻醉藥品）、3 年
    4 月（施用毒品）、無期徒刑（販賣麻醉藥品），應執行刑
    為無期徒刑（施用麻醉藥品、施用毒品部分先行確定），就
    販賣麻醉藥品部分上訴後，經臺灣高等法院以86年度上訴字
    第2582號判決撤銷原審判決，惟仍判處無期徒刑，再上訴後
    ，經最高法院以87年度台上字第2582號判決撤銷原審判決，
    發回更審，經臺灣高等法院以87年度上更一字第328 號判決
    撤銷原審判決，改為判處有期徒刑10年，褫奪公權6 年確定
    。上開所示3 罪，嗣經臺灣高等法院以88年度聲字第424 號
    裁定應執行有期徒刑13年，褫奪公權6 年（下稱甲案）確定
    ，於92年7 月31日假釋出監，並付保護管束。另於92年間，
    因施用毒品案件，經臺灣板橋地方法院裁定送觀察、勒戒後
    ，認有繼續施用之傾向，復經同院裁定令入戒治處所施以強
    制戒治，於94年3 月22日停止戒治釋放出所，由臺灣板橋地
    方法院檢察署檢察官以94年度戒毒偵字第148 號為不起訴處
    分確定，另撤銷前開甲案假釋，入監執行殘刑5 年10月又24
    日。嗣於96年間，上開甲案所示之3 罪刑，嗣經臺灣板橋地
    方法院以96年度聲減字第6413號裁定減刑並定其應執行刑後
    應執行殘刑4 年8 月又24日，於98年8 月31日縮刑期滿執行
    完畢（於本件構成累犯）。復於98年間，因施用、轉讓毒品
    案件，經同法院以99年度訴字第168 號、第1465號分別判處
    有期徒刑1 年、1 年6 月，上開2 案上訴後，經臺灣高等法
    院分別以99年度上訴字第1326號、第3078號判決駁回上訴確
    定。（二）本件犯罪事實，業據被告江文吉於本院準備程序
    期日及審理中坦承不諱，核與檢察官起訴書所載之證據相符
    ，並有臺北縣政府警察局淡水分局查獲毒品案件被移送者姓
    名、代碼對照表（尿液檢體編號：K0000000）、臺灣檢驗科
    技股份有限公司99年8 月16日濫用藥物檢驗報告各1 紙附卷
    可稽，且扣案之白色粉末1 包（毛重0.568 公克，淨重0.36
    8 公克，取樣0.002 公克，餘重0.366 公克），經送請交通
    部民用航空局航空醫務中心鑑定結果，確屬第一級毒品海洛
    因，亦有該中心99年9 月6 日航藥鑑字第0995547 號毒品鑑
    定書1 紙存卷可佐，足認被告上開任意性自白與事實相符，
    本件事證明確，被告犯行洵堪認定，應依法論科。
二、核被告所為，係犯毒品危害防制條例第10條第1 項之施用第
    一級毒品罪。被告持有海洛因進而施用，其持有海洛因之低
    度行為為施用之高度行為所吸收，不另論罪。又被告有上述
    所載犯罪科刑及執行情形，此有臺灣高等法院被告前案紀錄
    表1 份附卷可參，其於前案有期徒刑執行完畢後，5 年以內
    故意再犯本件有期徒刑以上之罪，為累犯，應依法加重其刑
    。再按，毒品危害防制條例認施用毒品者具「病患性犯人」
    之特質，除降低施用毒品罪之法定刑外，並採以觀察、勒戒
    方式戒除其身癮及以強制戒治方式戒除其心癮之措施，足認
    僅對於施用毒品之犯人科以重刑，並不能使其戒除毒癮。另
    參諸世界各國之醫療經驗及醫學界之共識，咸認施用毒品成
    癮者，其心癮甚難戒除，絕難戒絕斷癮，致其再犯率均偏高
    （以新加坡為例，其執行強制戒治後再犯比例高達百分之72
    至75）。因此施用毒品者無法戒絕毒癮，一再施用，本為施
    用毒品者之特性，再犯施用毒品罪，量刑不宜過重，且新修
    正刑法已採一罪一罰，對於施用毒品者，每次施用毒品之犯
    行，均分別處罰，已足制裁被告各次施用毒品之犯行。本案
    被告雖有上述所載多次施用毒品之前科犯行，惟本院依據上
    揭說明並審酌刑法第57條所列各項情狀及被告曾經觀察、勒
    戒及強制戒治，仍無法戒除毒癮，復又觸犯本件施用第一級
    毒品犯行，可認被告具有「病患性犯人」之特質，又本件被
    告僅施用第一級毒品1 次，其施用毒品係傷害自身健康，所
    生危害非鉅，且犯後已知坦承犯行，態度尚稱良好，兼衡其
    智識程度及生活狀況等一切情狀，量處如主文所示之刑。
三、扣案之海洛因（淨重0.368 公克，取樣0.002 公克，驗餘淨
    重0.366 公克），係查獲之第一級毒品，不問屬於被告與否
    ，應依毒品危害防制條例第18條第1 項前段規定宣告沒收銷
    燬；至盛裝上開海洛因之空塑膠包裝袋1 個，具有防止毒品
    裸露、散逸之功能，與毒品既無難以析離而無法個別宣告沒
    收之情事，且係被告所有供施用毒品犯行所用之物，應依刑
    法第38條第1 項第2 款、第3 項之規定宣告沒收，附此敘明
    。
據上論斷，應依刑事訴訟法第273 條之1 第1 項、第299 條第1
項前段、第310 條之2 、第454 條第2 項，毒品危害防制條例第
10條第1 項、第18條第1 項，刑法第11條、第47條第1 項、第38
條第1 項第2 款，判決如主文。
本案經檢察官曾勁元到庭執行職務。
中    華    民    國   100    年    3     月    21    日
                  刑事第一庭法  官  洪英花
以上正本證明與原本無異。
如不服本判決應於收受判決後10日內向本院提出上訴書狀，並應
敘述具體理由；其未敘述上訴理由者，應於上訴期間屆滿後20日
內向本院補提理由書。
                            書記官  張茹茵
中    華    民    國   100    年    3     月    21    日
附錄本判決論罪科刑法條：
毒品危害防制條例第10 條
施用第一級毒品者，處6 月以上 5 年以下有期徒刑。
施用第二級毒品者，處3 年以下有期徒刑